臺灣臺中地方法院刑事判決　　　　　　　　　　　　　九十三年度易字第六七三號
　　公　訴　人　臺灣臺中地方法院檢察署檢察官
　　被　　　告　甲○○
右列被告因重利案件，經檢察官提起公訴（九十二年度偵字第七二七三號），本院判
決如左：
    主  文
甲○○連續乘他人急迫，貸以金錢，而取得與原本顯不相當之重利，處有期徒刑肆月
，如易科罰金，以佰元折算壹日。
扣案如附表所示之本票肆紙，均沒收。
    犯罪事實
一、甲○○於民國九十一年八月三日，經由友人丁○○介紹，認識缺錢急用之乙○○
    ，乙○○並於當日即以家中有急用為由，向甲○○借款，詎甲○○竟基於重利之
    概括犯意，乘乙○○急需用錢之際，先於同年八月三日，在臺中市○○路與雙十
    路交岔路口之三笠機車行，貸以新臺幣（下同）三萬元，利息自翌日起算，以十
    天為一期，每期四千五百元（年利率為百分之五百四十），並預扣第一期利息，
    乙○○另簽發如附表編號一、二所示之本票及提供身分證一張予甲○○，作為擔
    保；復於同年月十六日，在上址，又以相同之計息方式，貸予乙○○二萬元，並
    由乙○○簽發如附表編號三、四所示之本票予甲○○，以供擔保。甲○○即以上
    開方式，連續向乙○○收取與原本顯不相當之高額利息，乙○○就第一次借貸之
    三萬元，業已繳交六、七次利息，就第二次借貸之二萬元，則給付三、四次之利
    息。嗣於九十二年三月二十一日十八時三十分許（起訴書誤為晚上八時），甲○○前往臺中縣大里市○○路○段大買家麥當勞速食店，欲向乙○○之母收取乙○○欠付之款項時，為警當場查獲，並扣得乙○○之身分證一張（業已發還乙○○
    ）及甲○○所有之如附表所示本票四紙。
二、案經臺中縣警察局霧峰分局報告臺灣臺中地方法院檢察署檢察官偵查起訴。
    理  由
一、訊據被告甲○○對於被害人乙○○因缺錢急用，經由證人丁○○之介紹，伊乃於
    上開時、地，先後二次貸予被害人乙○○金錢，並收取乙○○身分證一張及如附
    表所示本票四紙，用供擔保等事實，固坦承不諱，惟矢口否認有何重利之犯行，
    辯稱：乙○○於九十一年八月三日、十六日分別向伊借九萬元、六萬元，除簽發
    同額本票外，另又各別簽發三萬元、二萬元之本票作為違約金之用，伊與介紹人
    丁○○私交很好，基於幫忙丁○○的朋友，並未向乙○○收取任何利息，而係將
    九萬元、六萬元全數交付，伊向被害人索討的金額也是十五萬元，而非二十萬元
    。證人丙○○於第一次借款時並未在場，被害人於借款後，亦未曾償還十一次之
    利息云云。然查：
（一）右揭事實，業據被害人乙○○於警詢、偵查中及本院審理時先後指訴一致，復
      經被害人乙○○之母即證人蔡玉鳳於警詢時證稱：「（問：你是否知道乙○○
      向地下錢莊借錢？）之前不知道，因甲○○『小王』打電話到家裡討債時，我
      才知道．．．我有聽甲○○『小王』在電話對我說：乙○○稱家裡急用錢，向
      他借萬多塊錢急用。」、「我只知道利息以每十天為一期，每期利息為七千
      五百元，我女兒乙○○有質押本票四張、身分證一張，同時我女兒因繳十幾期
      的利息無法承受經濟壓力，所以才不敢再跟甲○○聯絡。」等語無訛，且被害
      人乙○○同母異父之胞姐即證人丙○○除於偵查中結證稱：「九十一年間，我
      陪乙○○去借高利貸，當日是上午時間．．．被告是開汽車借款，進入我們找
      王哥。」、「被告要我們叫他王哥，我妹妺跟他說要借三萬元，利息十天四千
      五百元．．．有借三萬，預扣利息四千五百元，有簽本票．．．我妹有還被告
      利息」、「我妹與我去借時，被告預扣四千五百元利息下來，只交給我妹二萬
      五千五百元．．．」等語外，於本院審理時更結證稱：「．．．她（按指乙○○）帶我去雙十路與自由路那邊，就是被告專門借貸的地方，我們在路口等，
      被告來帶我們，是一個店面，我們進去店裡面，裡面有幾張辦公桌及沙發椅．
      ．．大約知道是借三萬元，十天利息是四千五百元，我有看到我妹妹簽本票，
      但不知道是幾張，本票金額大約十二萬元，一張三萬元及一張九萬元，前後看
      到我妹妹簽二張。另外要提供身分證，是被告說要押的，那天也押證人乙○○
      的身分證在那邊。」、「（問：你跟證人乙○○去過那邊幾次？）一次，第一
      次利息是在外面我陪證人乙○○拿給被告。」、「（問：第一次利息是多少錢
      ？）四千五百元。」、「（被告問：證人乙○○繳的利息你有看到嗎？有沒有
      開立憑證？）我有看到，但是你沒有開立憑證。」等語，有各該筆錄在卷可考
      ，另有臺中縣警察局霧峰分局扣押筆錄暨扣押物品目錄表、贓證物品認領保管
      收據各一份、如附表所示之本票四紙附卷可稽，足徵被害人乙○○所為指陳，
      係有所據。
（二）被告雖以前揭情詞置辯，並舉證人丁○○欲佐其說，但查：
  １、經本院將被害人乙○○與證人丙○○隔離詰問、訊問結果，渠等二人對於乙○○於九十一年八月三日向被告借貸三萬元之時間、地點、借貸原因、借貸金額
      、利息計算方式及金額、本票之簽發、身分證件之留扣、乙○○第一次繳利息
      時，丙○○是否在場、被告有無開立憑據等節，所證均互核一致，有本院審判
      筆錄可佐。衡情，若非證人丙○○於九十一年八月三日有實際見聞被害人乙○○向被告借款三萬元，復於乙○○第一次交付利息四千五百元予被告時在場陪
      同，被害人乙○○、證人丙○○二人豈能在本院審理時就被詰問及訊問之上開
      細節，均一一明確回答，且相互符合？再參以被告本身之姓名，與「王哥」並
      無關連，但被告之友人皆稱呼被告「王哥」一節，除據被告自承在卷外，復經
      被告友人王玉如、詹益銘於警詢時證述無訛。而證人丙○○於偵查中作證前，
      被害人乙○○僅稱被告為「王大哥」，證人蔡玉鳳則表示被告自稱「小王」，
      均未提及「王哥」此一綽號，則有被害人乙○○、證人蔡玉鳳之筆錄可考，基
      此，證人丙○○於偵訊時既能結證稱：「被告是開汽車借款，進入我們找王哥
      。」、「被告要我們叫他王哥」等語，益證證人丙○○前開所證，確係其親聞
      目睹之情狀，並非虛。被告空口辯稱：證人丙○○於被害人乙○○第一次借
      款時並未在場，亦未向乙○○收取任何利息云云，顯與事實有違，委不可採。
  ２、被告又自承於九十一年八月三日，係因被害人乙○○缺錢急用，始由證人丁○○介紹而相互認識（參偵查卷第一一九頁），則依一般常情，被告與被害人乙○○既無親密情誼，被害人乙○○又未提供任何不動產或有價值之物作為擔保
      ，被告已無可能無息借貸予被害人乙○○。證人丁○○復到庭結證稱：「證人
      乙○○找我借錢，說她家裡要用，我說身上沒有十幾萬元，我就介紹她找被告
      ，看他能否幫忙，後來我就把被告的電話給證人乙○○，後來他們應該有聯絡
      碰面吃飯。借多少錢我不清楚．．．」、「（問：他們之間借款次數、時間、
      借款用途，是否知悉？）次數不清楚．．．之間的金錢往來、多久時間都不清
      楚．．．」、「（問：你是否知道他們借款金額、利息如何計算？）我不知道
      ，兩邊我都沒有過問，利息如何計算，我也不知道。」、「（問：他們之間借
      貸是否有簽立憑證或提供擔保，你是否知道？）我不清楚，我就只有介紹證人
      乙○○與被告認識。」、「（問：你是否曾經向證人江表示如果有正常還款，
      會請被告把利息降低？）沒有。」等語，有本院審判筆錄可考，可知證人丁○○係單純介紹被害人乙○○向被告借款，至於借貸之細節則由被告與被害人乙○○自行協議，證人丁○○均未參與，亦不曾向被告請求給予被害人乙○○特
      別優惠之借貸條件。是以，被告辯稱：因與證人丁○○私交很好，而未向被害
      人乙○○收取利息云云，顯然悖於事理常情，無法採信。
  ３、被告雖另以曾另案告訴被害人乙○○詐欺十五萬元，並非請求二十萬元，欲證
      明貸予被害人乙○○之金額分別為九萬元、六萬元。但查，被告另案告訴被害
      人乙○○詐欺十五萬元部分，固經本院依職權調取臺灣臺中地方法院檢察署九
      十二年度偵字第九一四六號偵查卷審閱無訛，惟被告於該案中指訴之內容，與
      在本案所為辯解相同，被害人乙○○於該被訴詐欺一案中始終陳稱之內容，亦
      與在本案中指訴之情節一致，顯然被告與被害人乙○○在臺灣臺中地方法院檢
  察署九十二年度偵字第九一四六號偵查案件及本案中，爭執之事項相同，而遍
      觀該偵查案卷，又查無其他足以認定被告所為指訴較堪採信之憑證，自難依被
      告在臺灣臺中地方法院檢察署九十二年度偵字第九一四六號偵查案件中所指訴
      之內容，為任何有利於被告事實之認定。
（三）綜上所陳，被告各項辯解，均乏憑據，而不可採，應認告訴人所為指訴，較符
      實情，堪可採信。從而，本件事證明確，被告右開犯行，洵堪認定。
二、核被告所為，係犯刑法第三百四十四條之重利罪。被告先後二次貸予被害人乙○○重利之犯行，時間緊接，方法相同，觸犯構成要件相同之罪名，顯係基於概括
    犯意為之，應依連續犯規定論以一罪，並依法加重其刑。爰審酌被告前無任何犯
    罪紀錄，素行良好，有臺灣臺中地方法院檢察署刑案資料查註紀錄表、臺灣高等
    法院被告全國前案紀錄表可按，其正值壯年，竟不循正途得利，反利用他人急迫
    之際而牟取厚利，貸放重利之對象雖只一人，已獲取之厚利亦非鉅額，但收取之
    重利達年息百分之五百四十，所為已破壞社會金融秩序，惡性非輕，犯後猶砌詞
    否認，態度不佳等一切情狀，量處如主文所示之刑，並諭知如易科罰金之折算標
準，以資懲儆。扣案如附表所示之本票四紙，係被告所有並因違反右開犯罪所得
    之物，爰依刑法第三十八條第一項第三款規定，宣告沒收。
據上論斷，應依刑事訴訟法第二百九十九條第一項前段，刑法第五十六條、第三百四
十四條、第四十一條第一項前段、第三十八條第一項第三款，罰金罰鍰提高標準條例
第一條前段、第二條，判決如主文。
本案經檢察官劉仁明到庭執行職務
中      華      民      國    九十三    年      十      月      七      日
                              臺灣臺中地方法院刑事第一庭
                                  審判長法  官  張  智  雄
                                        法  官  柯  崑  輝
                                        法  官  莊  嘉  蕙
右正本證明與原本無異。
如不服本判決，應於送達後十日內向本院提出上訴狀（須附繕本），上訴於臺灣高等
法院臺中分院。
                                        書記官
中      華      民      國    九十三    年      十      月      七      日
附錄論罪科刑法條
中華民國刑法第三百四十四條
乘他人急迫、輕率或無經驗貸以金錢或其他物品，而取得與原本顯不相當之重利者，
處一年以下有期徒刑、拘役或科或併科一千元以下罰金。
附表：
┌──┬───────┬───┬─────────┬─────────┬─────┐
│編號│本  票  號  碼│發票人│發票日期（民國）  │到 期 日（民國）  │ 票面金額 │
│    │              │      │                  │                  │（新臺幣）│
├──┼───────┼───┼─────────┼─────────┼─────┤
│ 一 │一五一七八０  │乙○○│九十一年八月三日  │九十一年九月三日  │三萬元    │
├──┼───────┼───┼─────────┼─────────┼─────┤
│ 二 │一五一七八一  │同右  │同右              │同右              │九萬元    │
├──┼───────┼───┼─────────┼─────────┼─────┤
│ 三 │一五一八九八  │同右  │九十一年八月十六日│九十一年九月十六日│二萬元    │
├──┼───────┼───┼─────────┼─────────┼─────┤
│ 四 │一五一八九九  │同右  │同右              │同右              │六萬元    │
└──┴───────┴───┴─────────┴─────────┴─────┘
